臺北高等行政法院判決
　　　　　　　　　　　　　　　　　　 95年度簡字第00711號
原　　　告　甲○○
訴訟代理人　張清浩律師
被　　　告　勞工保險局
代　表　人　乙○○總經理）住.
訴訟代理人　戊○○
　　　　　　丙○○
　　　　　　丁○○
上列當事人間因勞保事件，原告不服行政院勞工委員會中華民國
94年3月11日勞訴字第0930063209號、94年3月25日勞訴字第0930
065534號訴願決定，提起行政訴訟。本院判決如下：
　　主  文
訴願決定（94年3 月11日勞訴字第0930063209號）、爭議審定（
93年11月5 日（93）保監審字第3429號）、原處分（93年6 月21
日保給殘字第09360490150 號函）均撤銷。
原告其餘之訴駁回。
訴訟費用由原告負擔二分之一，餘由被告負擔。
　　事  實
壹、事實概要：
一、殘廢給付部分：
    緣東聯光訊玻璃股份有限公司前被保險人即原告，以右舟狀
    骨骨折未癒合併手腕關節炎，於民國（下同）93年6月4日申
    請職業病殘廢給付。案經被告審查，以原告已於90年2月1日
    自該公司辦理退保未再加保，其所患雖於91年7月5日診斷為
    永久不能復原，惟已逾保險效力停止日起1 年內之期限，不
    合勞工保險條例第20條第1項請領規定，乃於93年6月21日以
    保給殘字第09360490150 號函核定所請職業傷害殘廢給付不
    予給付。原告不服，向勞工保險監理委員會申請審議，亦經
    該會於93年11月5 日以（93）保監審字第3429號審定書審定
    申請審議駁回後，提起訴願，經遭駁回（94年3月11日勞訴
    字第0930063209號訴願決定），遂向本院提起行政訟。
二、職業傷病給付部分：
    緣東聯光訊玻璃股份有限公司前被保險人即原告，前於90年
    4月17日以88年8月23日因工作中遭模具夾傷右手腕致「右手
    腕外傷性關節炎」申請職業傷害傷病給付。嗣於93年6月4日
    以自85 年3月1日起從事振動性工作至89年6月27日因工作負
    荷因素，促發右手腕關節炎致舟狀骨切除申請90年4 月18日
    至91年7月5日期間職業病給付。案經被告以原告所患「右舟
    狀骨未癒合合併關節炎」非勞工保險職業病種類表及增列職
    業病種類範圍，乃於93年7月12日以保給傷字第09360465870
    號函核定所請職業災害傷病給付應按普通傷病辦理，惟原告
    逾2 年請求權時效，不予給付。原告不服，向勞工保險監理
    委員會申請審議，亦經該會於93年11月5 日以（93）保監審
    字第3516號審定書審定申請審議駁回後，提起訴願，經遭駁
    回（94年3 月25日勞訴字第0930065534號訴願決定），遂向
    本院提起行政訴訟。
貳、兩造聲明：
一、原告聲明：
(一)訴願決定、審議決定及原處分均撤銷。
(二)被告應按職業病之標準，為保險給付之核定。
二、被告聲明：
    原告之訴駁回。
參、兩造之陳述：
一、原告主張之理由：
(一)被告應以職業病之標準，准許原告所為勞工保險殘廢給付之
    申請：
１、行政處分：被告93年6月21日保給殘字第09360490150號函。
２、按「辦理『勞保被保險人離職退保後經診斷確定罹有職業病
    者請領職業災害保險給付』應行注意事項：(一)原勞保被保險
    人無論於退保若干年後經診斷為職業病且審定成殘者，均可
    請領職業病殘廢給付，惟需於審定成殘之日起2年內提出申
    請，同一疾病以領取一次為限。．．．」，此有行政院勞工
    委員會88年12月1日台88勞保三字第0051092號函釋可稽。如
    果勞工保險被保險人於退保後經診斷為職業病且審定成殘者
    ，得於審定成殘之日起2年內請領職業病殘廢給付。
３、原告右手腕殘廢是因職業病而起：
    查依據長庚紀念醫院林口醫學中心程俊穎醫師所出具之「勞
    工保險殘廢診斷書」，原告之傷病為「右舟狀骨骨折未癒合
    併手腕關節炎」，原告就該病症自89年11月24日起就診，並
    於90年1月3日及91年3 月13日住院接受手術治療。殘廢遠因
    為「舟狀骨骨折」，近因為「骨折未癒合關節炎」，殘廢部
    位為「右手腕」，其他既往症及殘廢部位與程度欄，則載明
    「舟狀骨骨折的病程可能沒有症狀而誤診，但經工作負荷而
    隨時間出現關節炎症狀」。因此，林口長庚醫院程俊穎醫師
    ，已認定原告右手腕之舟狀骨骨折未癒合，在「經工作負荷
    而隨時間出現關節炎」。原告之工作必須使用鐵鎚、銅鎚、
    手握式電動砂輪機、電鑽機等振動性機械來從事模具整合設
    計維修工作，期間約達5 年。原告右手腕關節炎確係長期從
    事振動性工作，因工作負荷所導致，原告所患係關節、骨方
    面之疾病。因此，原告右手腕之殘廢，應係職業病。
４、依殘廢診斷書，原告之右手腕在91年7 月16日審定成殘廢；
    原告並於93年6 月4 日申請職業病殘廢給付，此尚在審定成
    殘之日起2 年內請領，合於行政院勞工委員會所訂定之應行
    注意事項。故系爭行政處分、審議決定及訴願決定應予撤銷
    ，被告應依職業病之標準，為勞工保險殘廢給付之核定。
５、勞工保險職業病種類表第6類第1項職業病名稱所載者，並非
    指「關節、骨、筋肉、腱銷或粘液囊等之疾病。」亦需是雷
    諾氏病。
(1)、按勞工保險職業病種類表（即勞工保險條例第34條附表），
    第6類第1項職業病名稱：「雷諾氏病（Raynaud's disease
    ）運動神經血管、關節、骨、筋肉、腱銷或粘液囊等之疾病
    。」，其適用職業範圍：「使用輕重機械之振動因身體之接
    觸如鑿岩機、鍊鋸、兵打機等之工作場所。」。
(2)、被告辯稱此大概是指雷諾氏病之關節、骨等方面之疾病。惟
    依該條文所記載之方式，雷諾氏病是就運動神經血管而言，
    其餘「關節、骨、筋肉、腱銷或粘液囊等之疾病」，則不需
    是屬於雷諾氏病。
(3)、查雷諾氏病，依Robbins Kumar 原著、台大醫院醫師蔡光超
    等人編譯之「基礎病理學」第380頁所載，Raynaud氏病，「
    是指肢體末稍部分會有陣發性的蒼白或發紺（通常在手指，
    有時候在腳趾，較少見是鼻子或耳朵尖端），是由局部的小
    動脈和微動脈強烈的痙孿所引起。」，其原因「有可能是正
    常的中樞和周圍的血管運動神經對冷或情結變化過度反應的
    結果」，這是一種血管系統之疾病。
(4)、雷諾氏病既係有關運動神經血管之疾病，顯非與關節、骨方
    面有關之疾病。則勞工保險職業病種類表第6類第1項職業病
    名稱所記載者，即係指雷諾氏病之運動神經血管疾病，以及
    「關節、骨、筋肉、腱銷或粘液囊等之疾病」，此等關節、
    骨等方面之疾病，與雷諾氏病，並無關係，在病理上，也根
    本不可能有關係。
(5)、查原告所患之疾病是右舟狀骨骨折未癒合併手腕關節炎，而
    係關節方面之疾病，該疾病是因工作負荷而隨時間出現，此
    有長庚紀念醫院林口醫學中心程俊穎醫師所出具之「勞工保
    險殘廢診斷書」可稽。又因原告在工作上必需使用手握式電
    動砂輪機、電鑽機之振動式機械，符合前揭勞工保險職業病
    種類表第6類第1項職業病名稱與適用職業範圍。
６、本案就工傷部分，之所以會沒有具體事證，誠如被告所引用
    之醫師審查意見：「醫學上所周知的舟狀骨骨折極不易診斷
    ．．．如何受傷，一般患者都不清楚」，因此，原告才錯過
    掌握事證的先機。在就診當時，原告回想唯有88年8 月23日
    曾經有被模具夾傷過右手，其他不曾有過，所以在第一時間
    自然認為是88年8 月23日所傷，並據實說明。惟被告對前開
    事故未詳盡深入事發現場週邊人員進行調查，並任意片面冠
    以10年以上的醫理見解而否定職傷。
７、原告在就診時，長庚紀念醫院林口醫學中心的職業病權威門
    診羅錦泉醫師曾表示本病例是否外力所致，應取決於手術醫
    師的判斷，單從病歷及X 光片是無法做出準確的判定。所以
    羅錦泉醫師要原告去找為原告動手術的程俊穎醫師診斷，因
    而才會有程俊穎醫師開立的殘廢診斷書。也就是說本來是先
    看職業病門診請職業病醫師認定，就是因為認定的準確性問
    題所以才轉由手術主治醫師來認定。
８、程俊穎醫師曾為原告在90年1月3日及91年3 月13日進行手術
    ，並因而認定：「舟狀骨骨折的病程可能沒有症狀而誤診，
    但經工作負荷而隨時間出現關節炎症狀」。程俊穎醫師為為
    原告手術之醫師，其並非只憑X 光片與病歷作診斷，而係直
    接動手術觀察原告傷病部分，因而才出具勞工保險殘廢診斷
    書。
９、被告所引用之醫師審查意見：「但振動工作只是其工作的一
    部分，也不一定是主要的部分。」「繼續工作雖然會引起疼
    痛，但不一定是progression 的主因」等語。其充滿「不一
    定」之用語，卻以這些「不一定」在認定原告所患非職業病
    。原告提出醫學文獻來證明勞工保險職業病種類表第6類第1
    項職業病名稱：「雷諾氏病（Raynaud's disease ）」係運
    動神經血管方面之疾病，所以「關節、骨、筋肉、腱銷或粘
    液囊等之疾病」，並不需是屬於雷諾氏病。而被告以前所送
    請之醫師審查意見，卻僅以「不符合增列之勞工保險職業病
    種類的申請」為由，草率駁回原告的申請。就被告所請之醫
    師審查意見，原告實難甘服。
１０、長庚醫院程俊穎醫師95年5 月25日回函雖稱：「本診斷書未
    認定是職業病」。惟此係因為程醫師不是職業病專科醫師，
    故無權開立所謂職業病殘廢診斷書。但程俊穎醫師在勞工保
    險殘廢診斷書上之「其他既往症及殘廢部位與程度」欄記載
    ：「舟狀骨骨折的病程可能沒有症狀而誤診，但經工作負荷
    而隨時間出現關節炎症狀」，則其業已認定原告之關節炎症
    狀是因工作負荷所導致的。
、依台大醫院之鑑定意見表，原告的右手腕關節炎的成因，「
    工作中右手持續的重覆衝擊性動作亦可促成此類合併症的產
    生。」；而且，「是故，因工作而產生二次傷害是有可能的
    。」；「(三)經由罹病證據、暴露證據、時序性、文獻證據、
    合理排除其他可能致病因素之職業傷病認定推論過程，許先
    生所罹患『右側舟狀骨骨折未癒合併手腕關節炎』，無法排
    除乃由工作時的反覆衝擊所導致。」。
、依上述程俊穎醫師於勞工保險殘廢診斷書所表示之意見及台
    大職業病專科門診醫師郭育良教授之鑑定意見，可以認定：
    原告所罹患的關節炎，是因為隨時間經工作負荷而產生，是
    因工作中右手持續重覆衝擊性動作而產生，是因工作而產生
    的二次傷害。
(二)被告應以職業病之標準，准許原告所為90年4月18日至91年7
    月5日因傷病不能工作期間之勞工保險傷病給付之申請：
１、行政處分：被告93年7月12日保給傷字第09360465870號。
２、原告所患者為職業病，被告駁回原告所申請之職業病傷病給
    付，並無理由。
二、被告主張之理由：
(一)殘廢給付部分：
１、按「被保險人或其受益人，於保險效力開始後，停止前發生
    保險事故者，得依本條例規定，請領保險給付。」「被保險
    人依前項規定連續請領保險給付期間內，因同一傷病及其引
    起之疾病致殘廢或死亡者，仍得請領殘廢給付或死亡給付。
    其非因病癒而經保險人自設或特約醫院同意出院後，在保險
    效力停止之日起1 年內，因同一傷病及其引起之疾病致殘廢
    或死亡者亦同。」勞工保險條例第19條第1項及第20條第2項
    分別定有明文。次按「被保險人於勞工保險職業病種類表規
    定適用職業範圍從事工作，而罹患表列疾病者，為職業病。
    」亦為勞工保險被保險人因執行職務而致傷病審查準則（下
    稱審查準則）第3條第2項所明定。又再「辦理『勞保被保險
    人離職退保後經診斷確定罹有職業病者請領職業災害保險給
    付』應行注意事項：(一)原勞保被保險人無論於退保若干年後
    經診斷為職業並且審定成殘者，均可請領職業病殘廢給付，
    惟需於審定成殘之日起2 年內提出申請，同一疾病以領取一
    次為限。．．．」復為行政院勞工委員會88年12月1 日台88
    勞保三字第0051092號函釋在案。
２、原告以右舟狀骨骨折未癒合併手腕關節炎，於93年6月4日申
    請職業病殘廢給付，案經被告審查，因原告已於90年2月1日
    自東聯光訊玻璃股份有限公司辦理退保未再加保，其所患雖
    於91年7月5日審定成殘，惟已逾保險效力停止日起1 年內之
    期限，不合勞工保險條例第20條第2 項規定，且非屬職業病
    種類表之職業病，被告乃核定不給付。
３、惟查原告於90年2月1日自東聯光訊玻璃股份有限公司辦理退
    保後未再加保，復據財團法人長庚紀念醫院林口醫學中心出
    具之殘廢診斷證明書略載：「傷病名稱：右舟狀骨骨折未癒
    合併手腕關節炎；殘廢遠因：舟狀骨骨折；殘廢近因：骨折
    未癒合關節炎；殘廢部位：右手腕；治療1 年以上診斷為永
    久不能復原（即症狀尚未痊癒）日期：91年7月5日。」，是
    其審定成殘時，已逾其90年2月1日退保後1 年以上，且其所
    患之「右舟狀骨骨折未癒合併手腕關節炎」並非勞工保險職
    業病種類表之職業病，其自無前開行政院勞工委員函釋之適
    用，據此，被告核定其所請殘廢給付不予給付，依法並無不
    合。
(二)傷病給付部分：
１、按「被保險人在保險有效期間所發生之傷病事故，於保險效
    力停止後，必須連續請領傷病給付或住院診療給付者，1 年
    內仍可享有該項保險給付之權利；．．．」「領取保險給付
    之請求權，自得請領之日起，因2 年間不行使而消滅。」為
    勞工保險條例第20條第1項及第30條所明定。原告於93年6月
    4日以自85年3月1日起從事振動性工作至89年6月27日因工作
    負荷因素，促發右手腕關節炎致舟狀骨切除申請90年4 月18
    日至91年7月5日期間職業傷病給付，案經被告審查，以其所
    患非勞工保險職業病種類表範圍，乃核定所請職業傷病給付
    應按普通傷病辦理，惟其本次之申請，亦已逾2 年請求權時
    效，不予給付。
２、惟查行政院勞工委員會88年12月1日台88勞保三字第0051092
    號函釋，僅適用於勞工被保險人退保後經診斷為職業並且審
    定成殘者，可請領職業病「殘廢給付」項目，並不包括其他
    勞保給付，故本案傷病給付並無該函釋之適用。又原告所患
    「右舟狀骨骨折未癒合併手腕關節炎」並非因職業傷害所致
    ，業經鈞院92度簡字第677號判決確定在案，而原告於91年3
    月12日至同年月15日住院診療，距90年2月1日退保已逾1 年
    ，依勞工保險條例第20條第1 項之規定，即無請領該傷病給
    付之權利，且其於93年6月4日始提出申請時，亦已逾2 年請
    求權時效，故被告核定不予給付，依法亦無不合。
(三)本案經被告調取原告於財團法人長庚紀念醫院林口分院病歷
    資料及X光片，重新送請2位職業病醫師審查，其意見分別為
    ：「1、銅鐵鎚敲模具，電動砂輪研磨機並無88年8月23日工
    傷之具體事證，89年11月24日門診也未陳述，X 光顯示陳舊
    的骨折（未癒合）和關節炎。2 、(1)從職歷報告書來看，許
    君曾暴露於電鑽、電動砂輪機，以89年診斷舟狀骨不癒合為
    準最多3至4年，但振動工作只是其工作的一部分，也不一定
    是主要的部分。(2)除了舟狀骨外，其肘、腕關節並無振動相
    關病變，他也沒有雷諾氏現象或腕道症候群等其他振動相關
    疾病。(3)基於(1)和(2)以及可能之受傷歷史，我認為此案因傷
    害造成的機會大於因振動而造成，我不建議認定為職業病。
    (4)至於職業傷害，如同醫學上所周知的舟狀骨骨折極不易診
    斷，常『小』傷誤以為『扭傷、挫傷』而未診斷出骨折，因
    此究竟何時、何地、如何受傷，一般患者都不清楚，所以認
    定為職傷也有問題。(5)舟狀骨骨折合併不愈合和關節炎屬於
    自然的病程，繼續工作雖然會引起疼痛，但不一定是progre
    ssion 的主因。(6)我也不建議認為職傷或依加重來認定。」
    「根據長庚醫院91年1 月23日間診記錄，被保險人從小即有
    右手腕受傷的病史，又雖有工作中手部振動暴露，但卻沒有
    常見手部振動引發的雷諾氏病及腕隧道症候，故無法判定為
    職業傷病」。據上，被告認定原告非職業傷病，並無不合。
(四)有關行政院勞工委員會88年12月1日台88勞保三字第0051092
    號函釋，係指勞保被保險人於退保後經診斷為職業病並且審
    定成殘者，僅可請領「職業病殘廢給付」，並不包括「職業
    病傷病給付」。
　　理  由
甲、程序方面：
壹、本件原適用通常訴訟程序，惟因司法院令行政訴訟法第229
    條第1 項所定適用簡易程序之數額增至20萬元，本件訴訟標
    的金額合於司法院令所定金額以內，爰改以簡易訴訟程序審
    理，合先明。
貳、本件被告代表人於訴訟繫屬中由史哲變更為蔡吉安，現為乙
    ○○，並已具狀聲明承受訴訟，合先明。
乙、實體方面：
壹、兩造不爭之事實及兩造爭點：
    如事實欄所述之事實，業據提出勞工保險殘廢診斷書、給付
    申請書、傷病診斷書、保險事故說明書為証，為兩造所不爭
    執，兩造爭點厥為：
一、原告所患右舟狀骨骨折未癒合併手腕關節炎，是否「非勞工
    保險職業病種類表之職業病」？
二、原告所患右舟狀骨骨折未癒合併手腕關節炎，是否因職業所
    引發？被告否准職業病殘廢給付有無違誤？
三、職業「傷病給付」部分有無勞工保險條例第20條第1 項規定
    之適用？
貳、本院之判斷：
一、本件應適用之法條：
（一）勞工保險條例第19條第1項規定：「被保險人或其受益人
      ，於保險效力開始後，停止前發生保險事故者，得依本條
      例規定，請領保險給付。」
（二）勞工保險條例第20條第1項規定：「被保險人在保險有效
      期間所發生之傷病事故，於保險效力停止後，必須連續請
      領傷病給付或住院診療給付者，1年內仍可享有該項保險
      給付之權利；．．．」
（三）勞工保險條例第33條規定：「被保險人遭遇普通傷病或普
      通疾病住院診療，不能工作，以致未能取得原有薪資，正
      在治療中者，自不能工作之第4日起，發給普通傷病補助
      費或普通疾病補助費。」
（四）勞工保險條例第34條規定：「被保險人因執行職務而致傷
      害或職業病不能工作，以致未能取得原有薪資，正在治療
      中者，自不能工作之第4日起，發給職業傷害補償費或職
      業病補償費。．．．前項因執行職務而致傷病之審查準則
      ，由中央主管機關定之。」
（五）審查準則第1條規定：「本準則依勞工保險條例第34條第2
      項規定訂定之。」
（六）審查準則第2條規定：「被保險人因執行職務而致傷病之
      審查，除法令另有規定外，依本準則辦理。」
（七）審查準則第3條規定：「被保險人因執行職務而至傷害者
      ，為職業傷害。被保險人於勞工保險職業病種類表規定適
      用職業範圍從事工作，而罹患表列疾病者，為職業病。」
（八）審查準則第21條規定：「被保險人於作業中，因工作當場
      促發疾病，而該項疾病之促發與作業有相當因果關係者，
      視為職業病。」，行政院勞工委員會88年12月1日台88勞
      保三字第0051092號函釋稱：「辦理『勞保被保險人離職
      退保後經診斷確定罹有職業病者請領職業災害保險給付』
      應行注意事項：(一)原勞保被保險人無論於退保若干年後經
      診斷為職業並且審定成殘者，均可請領職業病殘廢給付，
      惟需於審定成殘之日起2年內提出申請，同一疾病以領取1
      次為限。．．．」，與前揭立法意旨相符，行政機關自應
      予以適用。
（九）勞工保險職業病種類表第6類第1項規定：「雷諾氏病（Ra
      ynaud's disease ）運動神經血管、關節、骨、筋肉、腱
      銷或粘液囊等之疾病。其適用職業之範圍：使用輕重機械
      之振動因身體之接觸如鑿岩機、鍊鋸、兵打機等之工作場
      所。」
二、原告所患右舟狀骨骨折未癒合併手腕關節炎，屬於勞工保險
    職業病種類表之職業病：
    按勞工保險條例第34條第1 項附表即勞工保險職業病種類表
    第6 類第1 項所謂「雷諾氏病（Ra ynaud's disease）運動
    神經血管、關節、骨、筋肉．．．等之疾病」，非僅指「雷
    諾氏病」而言，投保勞工若罹有「關節方面」之傷病，縱非
    雷諾氏病，只要是使用輕重機械之振動因身體之接觸如鑿岩
    機、鍊鋸、兵打機等之工作場所所引發，仍屬勞工保險職業
    病種類表之職業病範圍。原處分（93年7 月12日以保給傷字
    第0936046587 0號函）認定原告所罹之病「並非勞工保險職
    業病種類表之職業病」云云，固有可議。
三、殘廢給付部分：
（一）原告所患右舟狀骨骨折未癒合併手腕關節炎，確因職業上
      振動所引發：
    １、被告雖引用其審查醫師意見：「1 、銅鐵鎚敲模具，電
        動砂輪研磨機並無88年8 月23日工傷之具體事證，89年
        11月24日門診也未陳述，X 光顯示陳舊的骨折（未癒合
        ）和關節炎。2 、(1)從職歷報告書來看，許君曾暴露於
        電鑽、電動砂輪機，以89年診斷舟狀骨不癒合為準最多
        3 至4 年，但振動工作只是其工作的一部分，也不一定
        是主要的部分。(2)除了舟狀骨外，其肘、腕關節並無振
        動相關病變，他也沒有雷諾氏現象或腕道症候群等其他
        振動相關疾病。(3)基於(1)和(2)以及可能之受傷歷史，我
        認為此案因傷害造成的機會大於因振動而造成，我不建
        議認定為職業病。(4)至於職業傷害，如同醫學上所周知
        的舟狀骨骨折極不易診斷，常『小』傷誤以為『扭傷、
        挫傷』而未診斷出骨折，因此究竟何時、何地、如何受
        傷，一般患者都不清楚，所以認定為職傷也有問題。(5)
        舟狀骨骨折合併不愈合和關節炎屬於自然的病程，繼續
        工作雖然會引起疼痛，但不一定是progression 的主因
        。(6)我也不建議認為職傷或依加重來認定。」「根據長
        庚醫院91年1 月23日間診記錄，被保險人從小即有右手
        腕受傷的病史，又雖有工作中手部振動暴露，但卻沒有
        常見手部振動引發的雷諾氏病及腕隧道症候，故無法判
        定為職業傷病」，認定並非因職業所引發之殘廢云云。
    ２、惟查本件經送台大醫院鑑定結果，其鑑定意見表認為：
        「原告手腕關節炎的成因，‧‧工作中右手持續的重覆
        衝擊性動作亦可促成此類合併症的產生。‧‧因工作而
        產生二次傷害是有可能的。‧‧經由罹病證據、暴露證
        據、時序性、文獻證據、合理排除其他可能致病因素之
        職業傷病認定推論過程，許先生所罹患『右側舟狀骨骨
        折未癒合併手腕關節炎』，無法排除乃由工作時的反覆
        衝擊所導致。」，有鑑定報告可憑，原處分認定「並無
        証據可証明係職業震動所引發」云云，顯未考量對原告
        有利之証據，且係出於錯誤之事實認定，非無違誤。
（二）原處分以「原告申請已逾保險效力停止日起1 年內之期限
      」，因而否准殘廢給付，非無違誤：
      按行政院勞工委員會88年12月1 日台88勞保三字第005109
      2 號函釋稱：「原勞保被保險人無論於退保若干年後經診
      斷為職業並且審定成殘者，均可請領職業病殘廢給付，惟
      需於審定成殘之日起2 年內提出申請，同一疾病以領取1
      次為限。」，本件原告既屬職業所引發之殘廢，縱其申請
      時已逾退保後一年，但係於審定成殘之日（91年7 月5 日
      ）起2 年內（93年6 月4 日）提出申請，非不得請領職業
      病殘廢給付，原處分以「原告申請已逾保險效力停止日起
      1 年內之期限」為由，否准殘廢給付，非無違誤，爭議審
      定、訴願決定竟予維持，亦屬錯誤，爰撤銷有關殘廢給付
      之爭議審定、訴願決定及原處分，以昭公允。
（三）惟按「原告之訴雖有理由，惟案件事證尚未臻明確或涉及
      行政機關之行政裁量決定者，應判命行政機關遵照其判決
      之法律見解對於原告作成決定。」，行政訴訟法第200 條
      第4 款定有明文，本件除不得以「原告申請已逾保險效力
      停止日起1 年內之期限」為否准殘廢給付之理由外，其餘
      是否有其他否准殘廢給付之原因？其殘廢給付應以若干薪
      資為核付基準？仍待被告查明並予以裁量，被告應依本院
      之法律見解，另為適法之處分。
四、傷病給付部分：
（一）按行政院勞工委員會88年12月1 日台88勞保三字第005109
      2 號函，乃係針對職業病「殘廢給付」所為之例外放寬解
      釋，於職業病之「傷病給付」並不能適用。有關傷病給付
      仍應適用勞工保險條例第20條第1項規定。
（二）本件原告係於90年2 月1 日自東聯光訊玻璃股份有限公司
      辦理退保後未再加保，有加退保異動資料可稽，其於93年
      6 月4 日提出職業傷病給付之申請，縱係在保險有效期間
      所發生之傷病，但申請時已逾退保（90年2 月1 日）後一
      年，依勞工保險條例第20條第1 項規定，不得再享有保險
      給付之權利。
（三）從而，原處分以職業「傷病給付」部分，已逾保險效力停
      止日起1 年內之期限，不合勞工保險條例第20條第1 項請
      領規定，予以否准，並無不合。爭議審定、訴願決定機關
      遞予維持，均無違誤，原告於此部分徒執前詞，訴請撤銷
      ，為無理由，應予駁回。
五、兩造其餘攻擊防禦方法均與本件判決結果不生影響，故不逐
    一論述，併此敘明。
據上論結，本件原告之訴為一部有理由，一部無理由，爰依行政
訴訟法第104 條、第200 條第4 款、民事訴訟法第79條，判決如
主文。
中　　華　　民　　國　　96　　年　　6 　　月　　29　　日
                   第二庭      法  官  畢乃俊
上為正本係照原本作成。
本件以訴訟事件所涉及之法律見解具有原則性者為限，始得於本
判決送達後20日內向本院提出上訴狀並表明上訴理由，如已於本
判決宣示後送達前提起上訴者，應於判決送達後20日內補具上訴
理由（均按他造人數附繕本），且經最高行政法院許可後方得上
訴。
中　　華　　民　　國　　96　　年　　6 　　月　　29　　日
                               書記官  簡信滇
